行　政　法　院　判　決　　　　　　　　　　　　　　八十七年度判字第四四二號
　　原　　　告　甲○○
　　被　　　告　財政部高雄市國稅局
右當事人間因綜合所得稅事件，原告不服行政院中華民國八十六年十月十六日台八十
六訴字第三九七○七號再訴願決定，提起行政訴訟。本院判決如左︰
　　主  文
原告之訴駁回。
　　事  實
緣原告民國八十年度綜合所得稅結算申報，申報其獨資經營世迪古董玉器商店之營利
所得新台幣（下同）一○六、八九五元，原經被告核定有案。又該商號八十年度營利
事業所得稅原經被告依擴大書面審核營利事業所得稅結算申報案件實施要點核定營利
事業所得額為一二九、二八一元。嗣法務部調查局南部地區機動工作組（以下簡稱調
查局南機組）查獲該商號漏報營業收入一、七四一、八○九元，被告乃改調帳查核，
因原告未提示帳證供核，遂依行為時所得稅法第八十三條規定按同業利潤標準核定其
營利事業所得額為八九六、九三二元，原應於減除營利事業所得稅二一四、二三三元
及前開核定營利所得一○六、九六一元後，就其差額五七五、七三八元併課原告本年
度綜合所得總額。惟被告僅就前開差額五七五、七三八元減除原告自行申報營利所得
一○六、八九五元後之餘額四六八、八四三元併計原告本年度綜合所得總額，核定補
徵綜合所得稅一○七、六九七元，嗣再就前開一○六、八九五元併計原告本年度綜合
所得總額，發單補徵綜合所得稅二二、四四八元。原告不服，申經復查結果，未准變
更，循序提起訴願、再訴願，遞遭決定駁回，遂提起行政訴訟。茲摘兩造訴辯意旨
如次：
原告起訴意旨略謂︰一、按獨資資本主，每年依營業收入報繳營業稅，再依營業收入
減除必要之成本與費用後核定之盈餘課徵營利事業所得稅，而按核定之盈餘減除已納
營利事業所得稅後之餘額為個人營利所得，併計個人綜合所得課徵綜合所得稅，可見
本案營業稅、營利事業所得稅及綜合所得稅，均以世迪玉器商店之營業收入為核課依
據。二、原告嫌漏報營業收入補徵營業稅，還在行政救濟中，尚未確定。又綜合所
得稅及營利事業所得稅之行政救濟程序同受稅捐稽徵法規範。依財政部八十年八月八
日台財稅第八○○六九五六○○號函規定營利事業所得稅可暫緩復查決定。既然營利
事業所得稅可暫緩復查決定，為何綜合所得稅，不能暫緩復查決定。一定要將錯就錯
先行復查決定，再由原告提起無法解決問題之訴訟。如此豈不增加訟累，無法達到簡
政便民之原則。三、訴願決定及再訴願決定無非以財政部五十三年三月九日台財稅第
一七四九號令及鈞院五十五年判字第三三二號判例為依據，經查國家根本大法之憲法
亦可修憲，於三十多年前由行政機關發布之函釋及鈞院之判例，為簡政便民難道就不
能變更以造福民眾。何況上列函釋與判例僅規定先行計課，並未對行政救濟處理程序
規定不可暫緩復查決定。由於原告如不繼續再為行政救濟，被查封之財產將被強制執
行，俟營業稅確定後是否能退還原被拍賣之財產，令人疑問。四、本案於八十五年一
月原補徵八十年度綜合所得稅一○七、六九七元，由於原告不服於八十五年一月二十
九日申請復查，經申請復查後於八十五年六月再發單補徵二二、四四八元。經查同一
事件，雖然被告分二次補徵，但復查前補徵一○七、六九七元，而復查決定補徵二次
共一三○、一四五元，更不利於原告為不爭之事實，顯然違反行政救濟之法理。五、
綜上所述，敬請撤銷原處分、訴願決定及再訴願決定，由被告俟同一事實核課之營業
稅確定後，再為重核決定等語。
被告答辯意旨略謂︰一、經查原告於高雄市三民區○○○路二五二號獨資經營世迪古
董玉器商店，該商號本年度營利事業所得稅原依「擴大書面審核營利事業所得稅結算
申報案件實施要點」辦理結算申報並核定在案，嗣高雄市稅捐稽徵處依據調查局南機
組查獲漏開發票而核定該商號本年度銷售額三、八九五、一二三元，被告據以核定營
利事業所得額八九六、九三二元，減除營利事業所得稅二一四、二三三元後將其稅後
盈餘六八二、六九九元，併課原告綜合所得稅，揆諸所得稅法第十四條第一項第一類
之規定，並無不合，另財政部八十年八月八日台財稅第八○○六九五六○○號函釋係
闡釋營利事業因同一漏稅事實分別逃漏營業稅及營利事業所得稅之處理程序，並不含
綜合所得稅之核課，又依財政部五十三年三月九日台財稅發第一七四九號令「．．．
該項營利事業所得稅，如經行政救濟程序確定後影響於合夥人盈餘分配之數額或獨資
資本主所得之盈餘數額時，縱綜合所得稅部分，未經行政救濟程序，稽徵機關亦應依
據行政權限予以更正辦理補退稅款，但如該項營利事業所得稅部分尚在行政救濟程序
進行中，則綜合所得稅之盈餘分配部分，自仍應按原核定之應分配盈餘減除應納營利
事業所得稅後之餘額計課。」已就合夥、獨資營利事業提起行政救濟期間納稅義務人
綜合所得稅計課疑義，闡釋明確，是原告之見解，顯無足採，又獨資資本主之綜合所
得稅，不必待其營利事業所得額經行政救濟程序最終確定後，即得予以課徵，鈞院五
十五年判字第三三二號著有判例，是所訴核無足採。況營業稅部分依據高雄市稅捐稽
徵處八十六年十月七日（八六）高市稽法字第○七六九二八號函復行政救濟已告確定
。而營利事業所得稅部分，則經被告八十六年十一月二十四日財高國稅法字第八六○
五四三○七號復查決定書予以維持原核定在案。二、至主張本件分兩次發單補徵，顯
有不當乙節，姑不論系爭營利所得之核課，事證明確，於法有據，縱因未一次足額核
定，亦應無礙系爭營利所得六八二、六九九元之認定，參諸稅捐稽徵法第二十一條第
二項所指「經另發現應徵之稅捐」，如係於核課期間內發現者，均可依規定補徵，是
被告核定尚無違誤，請予維持。三、基上論結，本件行政訴訟顯無理由，請予駁回等
語。
    理  由
按獨資資本主每年自其獨資經營事業所得之盈餘，為營利所得，應併計個人綜合所得
總額，課徵綜合所得稅；獨資資本主經營獨資事業所得之盈餘，應按核定之營利事業
所得額，減除已納營利事業所得稅之餘額計算之，為行為時所得稅法第十三條及第十
四條第一項第一類所規定。所謂核定之營利事業所得額，係指稅捐稽徵機關依法調查
核定之營利事業所得額而言。如該營利事業所得額經行政救濟程序後所確定之數額，
與稅捐稽徵機關原核定之數額有所出入，致影響獨資資本主應得之盈餘數額時，依財
政部五十三年三月九日台財稅發字第一七四九號令釋，縱獨資資本主綜合所得稅部分
未經行政救濟程序，稅捐稽徵機關亦應依職權予以更正，退補稅款，但要不能謂獨資
資本主之綜合所得稅，必待其營利事業所得額經行政救濟程序最終確定後，始得予以
課徵（參照本院五十五年判字第三三二號判例）。本件原告獨資經營世迪古董玉器商
店，本期綜合所得稅申報得自該商號營利所得一○六、八九五元，該商號本期原依擴
大書面審核純益率申報營利事業所得稅並經被告核定營利事業所得額一二九、二八一
元減除營利事業所得稅二二、三二○元後，核定原告營利所得一○六、九六一元在案
，嗣經調查局南機組查獲該商號出租攤販場地漏未開立發票，漏報營業收入一、七四
一、八○九元，被告乃改調帳查核，因原告未提示帳證供核，被告乃遂依行為時所得
稅法第八十三條規定按同業利潤標準核定其營利事業所得額八九六、九三二元，減除
營利事業所得稅二一四、二三三元，核計原告營利所得六八二、六九九元，並就與前
述核定營利所得之差額五七五、七三八元再予併計當年度綜合所得總額，其間被告就
上開再歸課數五七五、七三八元先減除自行申報金額一○六、八九五元後之餘額四六
八、八四三元核定補徵，復再就自行申報金額一○六、八九五元發單補徵。原告不服
，申請復查，未獲變更，乃循序提起行政訴訟，而為前揭事實欄所載之主張。惟查財
政部八十年八月八日台財稅字第八○○六九五六○○號函釋係闡釋納稅義務人因同一
漏稅事實，嫌分別逃漏營業稅及營利事業所得稅之處理程序，並不含綜合所得稅之
核課，又該部五十三年三月九日台財稅字第一七四九號令：「．．．至該項營利事業
所得稅，如經行政救濟程序確定後影響於合夥人盈餘分配之數額或獨資資本主所得之
盈餘數額時，縱綜合所得稅部分，未經行政救濟程序，稽徵機關亦應依據行政權限予
以更正辦理補退稅款，但如該項營利事業所得稅部分尚在行政救濟程序進行中，則綜
合所得稅之盈餘分配部分，自仍應按原核定之應分配盈餘減除應納營利事業所得稅後
之餘額計課。」已就合夥、獨資營利事業提起行政救濟期間納稅義務人綜合所得稅計
課疑義，闡釋明確，況獨資資本主之綜合所得稅，不必待其營利事業所得額經行政救
濟程序最終確定後，始得予以課徵，本院著有五十五年判字第三三二號判例可資參照
，是原告訴請暫緩課徵綜合所得稅，俟同一事實核課之營業稅行政救濟程序確定，再
為重新核課云云，並無可採。惟日後營業稅行政救濟結果若影響營利所得之核定，當
可向被告申請更正，不發生訟累問題。又依行為時稅捐稽徵法第二十一條第二項規定
，在稅捐核課期間內，經另發現應徵之稅捐者，仍應依法補徵，本案縱未一次足額核
課，亦無礙其新發現其營利所得之再認定及核課。是原告之上開主張，皆無可採。從
而，原處分依法核課補徵本年度綜合所得稅，並無違誤，一再訴願決定，遞予維持，
俱無不合。原告起訴意旨，難謂有理由，應予駁回。
據上論結，本件原告之訴為無理由，爰依行政訴訟法第二十六條後段，判決如主文。
中    華    民    國     八十七      年      三      月      二十       日
                    行 政 法 院 第 五 庭
                                審 判 長 評  事      葉  振  權
                                         評  事      黃  璽  君
                                         評  事      沈  水  元
                                         評  事      林  清  祥
                                         評  事      劉  鑫  楨
右  正  本  證  明  與  原  本  無  異
                                         法院書記官  陳  佩  玲
中    華    民    國     八十七      年      三      月      二十       日
